# 因未认购联营公司增发新股导致所持权益被稀释该如何处理

提问人：dwtjjje 时间：2010-09-26 11:56:12
因未认购联营公司增发新股导致所持权益被稀释该如何处理 1 、A股份公司对原联营公司B公司（未上市股份公司）持股21.84％，按权益法核算。B已于 2009 年 12 月 14 日IPO上市，A股份公司持股比例被稀释后下降至 15 ％多。 2 、B公司上市后，A股份公司为第二大股东地位未变，并派有一名副董事长，一名董事和一名副总经理。我们认为仍具有重大影响，继续采用权益法核算。 3 、根据B公司上市的有关决议文件，上市前的滚存利润由上市后新老股东共有。 4 、A公司的会计处理：将B公司发行后除损益变动外的所有者权益增加额按发行后A公司持股比例计算的份额1.8亿元调整了长期股权投资的账面价值，扣除所得税影响后增加A公司资本公积139,954,074.05元。 2009 年度A公司对B公司的股权投资收益按B公司发行前后的股权比例分段确认。 5 、问题 因放弃认购被投资企业发生新股而减少了持股比例，在会计上该如何处理？是否视同权益法下处置部分股权，在被投资企业发行上市后，A公司将所持股份的市值作为新的公允价值与账面投资成本之间的差额全部作为当期损益。 会计准则中没有规定类似业务的会计处理，实务中也有将类似业务中形成的公司占被投资单位（IPO上市公司）权益份额超过公司长期股权投资账面余额的差额确认为当期投资收益的情况。 A公司从谨慎性原则出发，采用确认为资本利得的处理方式。即先确认为资本公积，于以后出售股票时分次结转入损益。 我个人认同A公司的处理。此为 2009 年度上市公司审计中遇到的问题。在会计准则解释 4 未出来之前，会计准则中确实没有规定类似业务的会计处理，惟一类似的就是权益法下处置部分股权的规定，但是在此例中，“出售所得价款”存在不确定性（因为当时被冻结股份，以后分期解售），因此从谨慎性原则出发，确认为资本利得。

回答人：chenyiwei
赞同将差额计入损益的处理方法。本版面以往对此问题已有过多次讨论，讨论得最为完整和深入的是复星医药案例。你可以搜索一下。 这个问题与解释 4 号无关。解释 4 号第三、四条所规范的是由于股权变动导致取得或者丧失控制权的情形，也就是从不控制到控制，或者从控制到不控制，这种情况称为“跨越会计处理界限”，需要对剩余的股权按公允价值重新计量，视同处置后重新购入。但本案例中，仅仅是持股比例下降，在交易前后本公司均对其具有重大影响，该投资并未发生质的变化，因此不适用“跨越会计处理界线”的会计处理规定。

回答人：chenyiwei
回复 7 楼 zhoujiliang 的帖子子公司IPO后母公司对其股权比例稀释，但仍然具有控制权的，作为在不丧失控制权前提下部分处置子公司股权处理，该差额在母公司的合并报表层面应作为权益性交易计入资本公积；合营、联营企业IPO后投资方对其股权比例被稀释，但仍具有共同控制或重大影响的，该差额在合并报表层面视同部分处置股权的收益处理。 联营公司B 因向其他原有股东定向增发股票而导致A公司的股权比例稀释的情况，在投资方层面进行权益法核算时，按照上述同一原则处理。

提问人：lbwl 时间：2012-06-08 10:59:36
回复 chenyiwei 的帖子
陈版我看您之前的帖子里说这种子公司增资我方股东不认购的处理可以分为 2 部，就是先同比例增资后再卖，那么像这种子公司增资我方股东不认购会在 3 中情况出现即不丧失控制权（80%-60%），丧失控制权（80%-40%），还有就是这个例子中联营合营企业增资我方股份被稀释（40%-20%），是不是都可以用您说的 2 步走的方法算呢，就是解释 4 里有关于丧失控制权投资收益的计算公式，那么用他那个公式和您那个 2 步走算出的结果一样吗

回答人：chenyiwei
我说的 2 步走方法仅适合于降低在合营、联营中的持股比例但仍为合营或联营的情况，不适合于丧失对子公司的控制权或者在不丧失对子公司控制权的前提下的相对权益比例变动。

提问人：lbwl 时间：2012-06-09 09:32:10
回复 chenyiwei 的帖子
那您看 4 号解释里说了丧失控制权时的出来方法，那在不丧失控制权时这种情况应该怎么处理呢

回答人：chenyiwei
不丧失控制权时的处理方法在解释 2 号第二条中规定。